最高法院刑事判決　　　　　　　　九十四年度台非字第七二號
　　上　訴　人　最高法院檢察署檢察總長
　　被　　　告　甲○○
　　　　　　　　　　　　巷26.
　　　　　　　　　　　　（另案在台灣雲林第二監獄執行中）
上列上訴人因被告傷害案件，對於台灣彰化地方法院彰化簡易庭
中華民國八十八年十月十五日第一審確定簡易判決（八十八年度
彰簡字第六一一號，聲請案號：台灣彰化地方法院檢察署八十八
年度偵字第六一八五號），認為違法，提起非常上訴，本院判決
如下：
    主  文
原判決撤銷。
甲○○傷害人之身體，處有期徒刑月，如易科罰金，以佰元
折算壹日。
    理  由
非常上訴理由稱：「一、按判決適用法則不當者，為違背法令。
又受有期徒刑之執行完畢，或受無期徒刑或受有期徒刑一部之執
行而赦免後，五年以內再犯有期徒刑以上之罪者，始為累犯。刑
事訴訟法第三百七十八條、刑法第四十七條定有明文。又依法應
於審判期日調查之證據，未予調查，致適用法令違誤，而顯然於
判決有影響者，該項確定判決即屬違背法令，得提起非常上訴，
亦經司法院大法官會議釋字一八一號解釋在案。是事實審法院對
於被告有無累犯之事實，應否適用刑法第四十七條累犯之規定加
重其刑，即屬法院認定事實與適用法律之基礎事項，客觀上有調
查之必要，應依職權加以調查，倘被告並非累犯，而事實審並未
調查，致適用法令違誤，而顯然於判決有影響者，該項確定判決
即屬違背法令，得提起非常上訴。二、經查本件被告甲○○曾因
違反懲治盜匪條例，經台灣彰化地方法院判處有期徒刑四年確定
，於民國八十五年一月十四日入監執行刑期，並於八十六年十月
二十七日假釋交付保護管束（縮短刑期滿日為八十八年七月二十
九日，此有台灣彰化地方法院檢察署刑案資料查註紀錄表在卷可
稽），被告於保護管束期間內之八十八年一月十六日晚上八時三
十分許，在彰化市介壽新村二百八十號陳志嘉友人處，因認陳志
嘉欠林嘉煌金錢又態度欠佳，乃基於傷害犯意，以小椅子毆打陳
志嘉成傷。被告因違反懲治盜匪條例所判處有期徒刑四年尚未執
行完畢，復於八十八年一月十六日再犯本件傷害犯行，自難論以
累犯，台灣彰化地方法院於八十八年十月十五日以八十八年度彰
簡字第六一一號刑事判決時，疏忽及此，誤認被告因違反懲治盜
匪條例所判處有期徒刑四年已經執行完畢，而依刑法第四十七條
累犯規定判處有期徒刑四月，如易科罰金以三百元折算一日，揆
諸首開說明，原判決顯有適用法則不當及應於審判期日調查之證
據而未予調查之違背法令。三、案經確定，且於被告不利。爰依
刑事訴訟法第四百四十一條、第四百四十三條提起非常上訴，以
資糾正。」等語。
本院按判決適用法則不當者，為違背法令，刑事訴訟法第三百七
十八條定有明文。又受有期徒刑之執行完畢，或受無期徒刑或有
期徒刑一部之執行而赦免後，五年以內再犯有期徒刑以上之罪者
，始為累犯，刑法第四十七條亦定有明文；而事實審法院對於被
告是否為累犯，應否適用刑法第四十七條規定加重其刑，係屬法
院認定事實與適用法律之基礎事項，客觀上有調查之必要，自應
依職權加以調查，若非累犯，而事實審未詳加調查，致判決誤依
累犯規定論處，其判決當然為違背法令。本件依原審認定之事實
，被告甲○○因違反懲治盜匪條例，經台灣彰化地方法院判處有
期徒刑四年確定，並於民國八十六年十月二十七日假釋交付保護
管束，應於八十八年七月二十九日執行完畢，其於保護管束期間
之八十八年一月十六日二十時三十分許，在彰化縣彰化市介壽新
村二八０號陳志嘉家中，因認陳志嘉積欠林嘉煌金錢且態度欠佳
，乃基於傷害之犯意，以小椅子毆打陳志嘉頭部，致陳志嘉受有
頭部外傷之傷害等情。查被告所犯懲治盜匪條例被判處有期徒刑
四年確定，於八十五年一月十四日入監執行，並於八十六年十月
二十七日假釋出獄，並付保護管束，應於八十八年七月二十九日
縮短刑期執行完畢，有台灣彰化地方法院檢察署刑案資料查註紀
錄表可按。則被告於八十八年一月二十七日犯罪時，其前案所犯
違反懲治盜匪條例所處有期徒刑四年尚未執行完畢，自難論以累
犯。本件原審於簡易判決處刑時，未詳加調查，誤認被告前案已
執行完畢，而依累犯論處，揆諸首揭說明，自有判決適用法則不
當及應於審判期日調查之證據未予調查之違法。案經確定，且於
被告不利，非常上訴意旨執以指摘，洵有理由，應由本院將原判
決撤銷，另行判決如主文第二項所示，以資糾正。
據上論結，應依刑事訴訟法第四百四十七條第一項第一款，刑法
第二百七十七條第一項、第四十一條第一項前段，罰金罰鍰提高
標準條例第一條前段、第二條，判決如主文。
中　　華　　民　　國　九十四　年　　四　　月　　八　　日
                      最高法院刑事第十一庭
                          審判長法官  洪　清　江
                                法官  石　木　欽
                                法官  李　伯　道
                                法官  韓　金　秀
                                法官  林　勤　純
      本件正本證明與原本無異
                                      書  記  官
中　　華　　民　　國　九十四　年　　四　　月　 十五 　日
                                                      Ｅ
附錄：
刑法第二百七十七條第一項：
傷害人之身體或健康者，處三年以下有期徒刑、拘役或一千元以
下罰金。
